臺灣臺北地方法院民事判決　　　　　　100年度勞訴字第158號
原　　　告　高見成
訴訟代理人　孫隆賢律師
被　　　告　中國金屬化工股份有限公司
法定代理人　陳中和
上列當事人間請求給付退休金等事件，本院於民國100年11月8日
言詞辯論終結，判決如下：
    主  文
被告應給付原告新臺幣壹佰拾玖萬玖仟玖佰陸拾貳元，及自民
國一百年九月十五日起至清償日止，按週年利率百分之五計算之
利息。
訴訟費用由被告負擔。
本判決於原告以新臺幣肆拾陸萬陸仟柒佰元供擔保後，得假執行
。
    事實及理由
一、程序方面：
  (一)按解散之公司除因合併、分割或破產而解散外，應行清算；
    解散之公司，於清算範圍內，視為尚未解散；公司經中央主
    管機關撤銷或廢止登記者，準用前三條之規定；公司之清算
    ，以董事為清算人，但本法或章程另有規定或股東會另選清
    算人時，不在此限，公司之清算人，在執行職務範圍內，為
    公司之負責人，公司法第24條、第26條之1、第322條第1項
    及第8條第2項分別定有明文。查被告經經濟部於民國95年11
    月8日以府建商字第09571241100號函廢止登記在案，有公司
    變更登記表附卷可稽（見卷第43-45頁），依前開公司法第
    24條規定，應行清算，而被告並未向本院呈報清算人，亦有
    本院民事記錄科查詢表在卷可憑（見卷第52頁），則依公司
    法第322條第1項規定，自應以被告董事為清算人。被告董事
    有陳寶珠、陳林淑雲、陳中和，其中陳寶珠已於91年2月13
    日死亡，有卷附戶籍謄本足佐（見卷第46頁），而陳林淑雲
    則經本院於98年3月17日以97年度審訴字第1062號判決其與
    被告間董事之委任關係不存在確定在案，復經本院依職權調
    取上開卷宗，核閱屬實。是本件被告於本件訴訟應以陳中和
    為被告之法定代理人，合先敘明。
  (二)被告經合法通知，未於言詞辯論期日到場，核無民事訴訟法
    第386條所列各款情形，爰依原告之聲請，由其一造辯論而
    為判決。
二、原告主張：伊於85年7月25日起受僱於被告，擔任製造部操
    作員，月薪原為新臺幣（下同）26,400元，嗣於93年4月1日
    起減為25,200元。被告於95年11月8日因自行停止營業6個月
    以上而遭經濟部廢止登記在案，致伊被強制退保。伊乃於96
    年4月16日向臺北縣（現已改制為新北市）政府申請勞資爭
    議協調，請求被告給付資遣費，因被告要求伊為被告駐守看
    管工廠，故伊仍繼續為被告提供勞務。詎被告自98年9月1日
    起即未給付伊薪資，伊復向臺北縣政府勞工局申請勞資爭議
    調解，請求被告給付積欠之薪資，惟兩造未達成調解，計至
    99年9月30日被告積欠伊薪資共327,600元。又被告於99年12
    月1日召開會議通過「優惠專案退休方案」，依該方案規定
    ，凡於被告處工作滿8年以上之員工，得以申請優惠退休，
    合乎退休規定之員工，工作滿1年者，以3個基數優惠計算，
    工作滿半年者以1年計算、未滿半年者以半年計算，伊乃於
    同日申請自100年1月1日起退休。伊任職期間為85年7月25日
    至99年12月31日，工作年資為14年5月又6天，共計43.5個基
    數等情。而伊平均工資為24,652元，是被告應給付伊退休金
    1,072,362元。為此，爰依勞動契約關係及優惠專案退休方
    案之規定，提起本訴。並聲明：(一)被告應給付伊1,399,962
    元，及自訴狀繕本送達之翌日起至清償日止，按年息5％計
    算之利息。(二)願供擔保請准宣告假執行。
二、被告經合法通知，未於言詞辯論期日到場，亦未提出任何書
    狀以為聲明或陳述。
三、原告主張其自85年7月25日起受僱於被告，每月薪資25,200
    元，被告自95年11月8日經經濟部廢止登記，原告則於當日
    遭強制退保。又原告分別於96年5月2日、99年8月11日與被
    告於臺北縣政府勞工局進行勞資爭議協調、調解，前者因被
    告被廢止登記，原告請求被告給付資遣費，後者原告請求被
    告給付積欠之薪資及資遣費等情，業據其提出所述相符之勞
    工保險被保險人投保資料、96年5月2日臺北縣政府處理勞資
    爭議協調會議記錄、99年8月11日臺北縣政府勞工局處理勞
    資爭議調解會議記錄、經濟部100年7月19日經授商字第1000
    1163880號函、被告公司變更登記表等件為證，核屬相符。
    被告已於相當時期受合法之通知，既未於言詞辯論期日到場
    爭執，復未提出書狀作何有利於己之聲明或陳述，以供本院
    審酌。依上開之證據，堪認原告之主張為真實。
四、法院之判斷：
  (一)有關薪資部分：
    原告主張被告自98年9月起即未給付薪資，至99年9月止共計
    積欠13個月薪資一情。查證人即被告前廠長吳金奇到庭證述
    ，被告公司無營運後，即將所有員工解散，僅留原告及訴外
    人簡淑美看管被告位於新北市金山區之工廠等語（見卷第
    108頁反面）。證人簡淑美則到庭證稱，被告無營運後，即
    請我們繼續看守工廠，而被告自99年8、9月間起即未給付我
    們薪資，至99年9月共計有13個月薪資未給付等語（見卷第
    109-110頁）。再參諸兩造於99年8月11日在臺北縣政府勞工
    局處理勞資爭議時，原告請求被告給付98年9月起所積欠之
    薪資，被告則表示：「我們希望勞方能夠繼續留下來工作，
    幫我們駐守看管工廠，至於積欠薪資的部分，我們願意以分
    期方式來做給付。」等語，有該調解會議記錄在卷足按（見
    卷第20頁），堪認被告確實有積欠原告98年9月至99年9月，
    共計13個月之工資未給付。又原告每月薪資為25,200元，則
    被告共計積欠原告薪資327,600元。準此，原告請求被告給
    付薪資327,600元，即屬有據。
  (二)有關退休金部分：
  1.查被告於99年12月1日召開勞工退休準備金監督委員會會議
    ，會議中制定優惠專案退休方案，而該優惠專案退休方案經
    臺北市政府勞工局於99年12月7日以北市勞資字第099423539
    00號函同意備查在案，業經本院依職權函查臺北市政府勞工
    局，經該局於100年10月14日以北市勞資字第10038524000號
    函函覆在卷（見卷第101-103頁）。依該優惠專案退休方案
    第3條：「適用對象：於本公司工作，凡工作年滿八年以上
    之員工，得以申請優惠退休。」、第4條：「年資計算：未
    滿半年以半年計算，滿半年者以一年計算。」、第5條：「
    給與標準：合乎優惠退休之員工，於100年1月以前自願辦理
    退休者，公司為體恤員工，工作滿一年者，以三個基數優惠
    計算。」之規定（見卷第103頁），原告於99年12月1日申請
    自100年1月1日退休，則原告任職期間為85年7月25日至99年
    12月31日，工作年資為14年5月又7日，共計43.5個（14.5×
    3 ＝43.5）基數。
  2.按「〔勞動基準法第2條第4款前段規定，係指常態之工作情
    況而言〕勞動基準法施行後，被上訴人任職期間計至74年5
    月5日為9個月，滿半年以1年計，應發給2個基數，其平均工
    資之計算，依勞動基準法第2條第4款規定，固應指事由發生
    當日即核准退休當日前6個月所得工資總額除以該期間之總
    日數所得之金額，惟此係指常態之工作情況而言。被上訴人
    於74年2月25日以年滿60歲之限定年齡申請退休，上訴人迄
    同年5月15日始予核准，其間相隔2個月餘，被上訴人申請退
    休後即請病假，其6個月平均工資之計算，自應以請病假前6
    個月之工資總數除以此期間工作總日數所得為準，較為公平
    合理。」，有最高法院75年度臺上字第1822號裁判意旨可資
    參考。查被告自98年9月起即未給付薪資予原告，已如上述
    ，揆諸前揭判決意旨，計算原告之平均工資期間，自應回溯
    至98年8月以前，方符公平合理。是原告之平均工資計算為
    98年8月回溯至同年3月止，合計為6個月，而原告每月薪資
    為25,200元，則其平均工資為25,200元（25,200元×6÷6＝
    25,200元），原告得請求被告給付退休金1,096,200元。準
    此，原告請求被告給付退休金1,072,362元，核屬有據。
五、綜上所述，原告依勞動契約關係及優惠專案退休方案之規定
    ，請求被告給付薪資及退休金，洵屬有據。從而，原告請求
    被告給付1,399,962元（327,600元＋1,072,362元＝1,399,9
    62元），及自訴狀繕本送達之翌日即100年9月15日起至清償
    日止，按年息5％計算之利息，為有理由，應予准許。又原
    告陳明願供擔保，請求宣告假執行，核無不合，茲酌定相當
    之擔保金額，予以准許。
六、據上論結，本件原告之訴為有理由，依民事訴訟法第385條
    第1項前段、第78條、第390條第2項，判決如主文。
中    華    民    國     100   年    11    月    16    日
                    勞工法庭    法  官   魏式瑜
以上正本係照原本作成
如對本判決上訴，須於判決送達後20日內向本院提出上訴狀。如
委任律師提起上訴者，應一併繳納上訴審裁判費。
中    華    民    國    100    年    11    月    16    日
                                書記官   曾鈺馨